臺灣臺中地方法院刑事判決　　　　　　100年度簡上字第100號
上　訴　人　林孟辰
即　被　告
上列上訴人即被告因恐嚇案件，不服中華民國100年1月6日本院
99年度中簡字第3511號第一審簡易判決（檢察官聲請簡易判決處
刑書案號：臺灣臺中地方法院檢察署99年度偵字第25336號），
提起上訴，本院管轄之第二審合議庭判決如下：
    主       文
上訴駁回。
    犯 罪 事 實
一、林孟辰因不滿魏順輝所經營之「德鎰汽車修配廠」，與其申
    請之「德億汽車材料行」商號名稱雷同，要求魏順輝更換商
    號名稱，否則就要停業，惟魏順輝不予置理。林孟辰竟基於
    恐嚇危害人之生命、身體、財產安全之接續犯意，先於民國
    98 年7月間某日，撥打魏順輝所持用之門號0000-000000號
    電話；適魏順輝在開車，由魏順輝之妻郭文靜接聽電話，林
    孟辰即對郭文靜恫稱：「我已經查好妳們全家人的住處，還
    有魏先生名下的財產，妳們家很多易燃物，妳和小孩要小心
    一點，一點火就馬上燒掉」等語，旋即掛上電話，以加害生
    命、身體、財產之事由，恐嚇魏順輝及其妻郭文靜，致使魏
    順輝及郭文靜因而心生畏懼。林孟辰又於98年12月間，承前
    恐嚇之接續犯意，接連寄2封信至魏順輝所經營、址設臺中
    市○○區○○路5段168號「德鎰汽車修配廠」，信件內容提
    到：「準備開戰，你們愈是這樣我愈喜歡玩你們...當然要
    求你停業3個月才肯算了，你沒有停業，玩到你停業，停業3
    個月跟整間工廠被拆，那一個損失比較大？」、「之前我朋
    友跟你說3個月換一生平靜，是你覺得為難...因為要讓你知
    道3個月換一生平靜很划算」等語，以加害財產之事由，恐
    嚇魏順輝，致使魏順輝因而心生畏懼。
二、案經魏順輝訴由臺灣臺中地方法院檢察署檢察官偵查並聲請
    簡易判決處刑。
    理    由
一、證據能力部分：本案下列引用之供述及非供述證據，經本院
    依法踐行調查證據程序，檢察官、被告均不爭執各該證據之
    證據能力，且亦無依法應排除其證據能力之情形，是後述所
    引用證據之證據能力皆無疑義，合先敘明。
二、訊據被告林孟辰於本院審理時坦承伊確有於上揭時地撥打電
    話及寄送上開信件予魏順輝，惟矢口否認有何恐嚇之犯行，
    辯稱：伊並未對魏順輝親口說「用三個月換一生平靜」，而
    是伊之友人對魏順輝說，伊亦不清楚伊之友人是否有如此對
    魏順輝陳稱；伊撥打上開電話予魏順輝時，當時魏順輝沒有
    在聽電話，伊也忘了有沒有說過這些話云云。嗣又改稱：魏
    順輝當時沒有在開車，他好像在跟人家說話，伊打電話給他
    是要跟他開戰，因為魏順輝也有打電話騷擾伊；事後魏順輝
    已和伊協調過了，魏順輝還叫伊跟他聊天，且其與伊聊天時
    毫無恐懼之心，怎能謂伊有恐嚇之犯行，檢察官就此並未詳
    予調查；另魏順輝之商號被伊取走，魏順輝即打電話四處騷
    擾伊與伊之家人，到底是誰不對云云。經查：
（一）被告曾打電話及寄送上開信件予告訴人魏順輝，業據被告
      坦承在卷，核與告訴人即被害人魏順輝於偵查中以證人身
      分證述之遭恐嚇情節相符；亦經證人即被害人郭文靜於偵
      查中以證人之身分證述明確，並有被告所寄送之信件影本
      附卷可參（見臺灣臺中地方法院檢察署99年度他字第3443
      號偵查卷第12、13頁）。
（二）被告雖否認其有恐嚇之故意，惟依被告於上開電話中所言
      ，係對被害人郭文靜恫稱：「我已經查好妳們全家人的住
      處，還有魏先生名下的財產，妳們家很多易燃物，妳和小
      孩要小心一點，一點火就馬上燒掉」等語，而被害人郭文
      靜接聽後再轉知告訴人魏順輝。依一般人對被告說話內容
      的認知，係被告表示將於告訴人魏順輝經營之修配廠放火
      的意思，有可能危害告訴人魏順輝、被害人郭文靜與其家
      人之生命、身體及財產的安全，客觀足以使人心生畏懼。
（三）又依被告所寫上開信件之內容所示，係要求告訴人魏順輝
      所開設「德鎰汽車修配廠」停業3個月，否則要設法讓告
      訴人魏順輝所經營的修配廠被拆除；依一般人對被告信件
      內容的解讀，係被告有破壞告訴人魏順輝之財產的意思，
      客觀上亦足以使人心生畏懼。
（四）被告雖辯稱伊沒有直接跟告訴人魏順輝說「用三個月換一
      生平靜」，係伊之友人所說云云；但沒有提出任何證據供
      本院調查。況不論是何人所說，被告既書寫於所寄給告訴
      人魏順輝之信件中，已成為被告自己之意思表示，故不論
      被告有無親口要求告訴人魏順輝需停業3個月，否則將使
      告訴人魏順輝之修配廠被拆除等語，對被告犯行之成立均
      不生影響。
（五）被告雖另辯稱事後魏順輝已和伊協調過了，魏順輝還叫伊
      跟他聊天，且其與伊聊天時毫無恐懼之心，怎能謂伊有恐
      嚇之犯行，檢察官就此並未詳予調查云云。但查，告訴人
      魏順輝如未心生畏懼，豈會向檢察官提出申告？而告訴人
      魏順輝與被害人郭文靜經檢察官傳訊時，亦表示內心會感
      到恐懼等語；顯見被告所稱告訴人魏順輝沒有心生畏懼，
      係出於自己之想像。退一步而言，告訴人魏順輝如事後與
      被告達成和解，因恐嚇罪非屬告訴乃論之罪，有無和解並
      不影響本項犯罪之成立及追訴。
（六）按刑事被告因受無罪推定原則之保護，犯罪事實應由檢察
      官負舉證與說服之實質舉證責任，被告對犯罪事實之不存
      在固不負任何證明責任，然於訴訟進行過程中，倘因檢察
      官之實質舉證，致被告將受不利益之判斷時，為免於己不
      利，即有提出證據或聲請法院調查證據以動搖該不利狀態
      之必要，俾法院得視個案具體狀況之需，裁量或基於義務
      依職權行補充、輔佐性之證據調查，確認該特定事實存在
      與否（最高法院98年度台上字第4577號判決意旨參照）。
      被告屢次辯稱檢察官調查未符合實情，惟並未具體提出或
      聲請本院調查足資證明被告之行為並未致告訴人魏順輝心
      生畏懼之證據，本院即應依憑卷內之證據而為事實認定。
（七）被告另辯稱：魏順輝之商號被伊取走，魏順輝即打電話四
      處騷擾伊與伊之家人，到底是誰不對云云；但告訴人魏順
      輝如有不當之行為，亦屬被告應另循法律途徑請求救濟的
      問題，與被告有恐嚇行為並無關連性。
（八）綜上所述，被告所辯不足採信，本件事證明確，其犯行堪
      以認定。
二、核被告林孟辰所為，係犯刑法第305條之恐嚇危害安全罪。
    按數行為於同時同地或密切接近之時地實施，侵害同一之法
    益，各行為之獨立性極為薄弱，依一般社會健全觀念，在時
    間差距上，難以強行分開，在刑法評價上，以視為數個舉動
    之接續施行，合為包括之一行為予以評價，較為合理，則屬
    接續犯，而為包括之一罪（最高法院86年台上字第3295號判
    例意旨參見）。本件被告因與告訴人魏順輝有商號名稱之糾
    紛，於密切接近之時間內，接續以電話及信件方式，恐嚇告
    訴人魏順輝，乃本於單一犯意，持續不斷進行侵害告訴魏順
    輝人之同一法益，各均實現同一犯罪構成要件，依一般社會
    健全觀念，論以接續犯，應屬合理。被告打電話同時恐嚇告
    訴人魏順輝及被害人郭文靜2人，係一行為觸犯二個恐嚇罪
    名，為想像競合犯，應依刑法第55條之規定從一重處斷。原
    審因依現存之證據，已足認定被告犯罪，經檢察官之聲請，
    不經通常審判程序，逕以簡易判決處刑，依刑事訴訟法第44
    9條第1項前段、第454條第2項，刑法第305條、第41條第1項
    前段，刑法施行法第1條之1第1項、第2項前段，逕以簡易判
    決處拘役40日，如易科罰金，以新臺幣1000元折算1日，並
    無違誤（原審雖漏引刑法第55條，但不影響判決認事、用法
    之正確性，應予補充，附此敘明），量刑亦屬妥適。被告之
    上訴，空言否認犯行，為無理由，應予駁回。
三、按案件起訴後，檢察官以公函就其他部分之事實函請法院併
    案審理。此項公函之性質僅在促使法院注意而已，非屬訴訟
    上之請求。故檢察官以公函移請法院併案審理部分，必須與
    已起訴部分均成立犯罪，且二部分之間具有實質上一罪或裁
    判上一罪關係，法院始得一併加以審判。若法院認為移送併
    案審理部分並不構成犯罪，或不能證明有該移送併案審理部
    分之事實，即與起訴部分不生實質上一罪或裁判上一罪關係
    ，法院自不得對之加以審判，應將該移送併案部分退回由原
    檢察官另為適法之處理（最高法院95年度台上字第7067號判
    決意旨可參）。臺灣臺中地方法院檢察署檢察官以100年度
    偵字第6208號案移送本院併案辦理之部分，係以被告於100
    年1月12日及100年1月14日另涉恐嚇被害人魏順輝、郭文靜
    罪嫌，與本案有接續犯之裁判上一罪關係，為本案起訴效力
    所及，應予併案審理。然經本院審理後，認定被告經併案移
    送所涉恐嚇犯行，犯罪時間與本案之犯罪時間相隔逾1年以
    上，難認時間有密接；且被告後來所涉恐嚇犯行，其行為之
    目的係要求告訴人魏順輝撤回告訴，與本案係因商號名稱相
    似所引發之糾紛不同，亦難認被告有何接續之犯意，而應獨
    立論罪，自無從與本案成立裁判上一罪之關係；本院不得就
    前開檢察官移請併辦部分予以審理，應退由檢察官另行為適
    法之偵查。
據上論斷，應依刑事訴訟法第455條之1第1項、第3項、第368條
，判決如主文。
本案經檢察官廖聖民到庭執行職務。
中    華    民    國    100    年    5    月    24    日
                  刑事第二庭  審判長法  官  鄭永玉
                                    法  官  陳得利
                                    法  官  施慶鴻
以上正本證明與原本無異。
不得上訴。
                                    書記官  許清源
中    華    民    國  100    年      5    月    24    日
附錄論罪科刑法條
刑法第305條
以加害生命、身體、自由、名譽、財產之事，恐嚇他人致生危害
於安全者，處2年以下有期徒刑、拘役或3百元以下罰金。